# 安置房的会计处理

提问人：1020117816 时间：2015-05-11 19:36:34
政府投资的公司代政府投资建设安置房，通过产权调换的方式，请问该如何确认收入、成本和交税呢？相关依据是什么？

回答人：chenyiwei
最近证监会会计部组织部分会计师事务所对此问题的讨论结果是：
三、回迁房的会计处理 案例背景： 某房地产开发企业通过招拍挂方式取得当地政府出让的土地使用权，土地占地面积为50,000平方米，规划建筑面积为100,000平方米。土地出让合同约定土地出让价款为 4 亿元，且该出让宗地须配建20,000平方米的住宅用于安置被搬迁的居民，并约定以低于同类可售商品房公允价值的固定价格售予回迁业主或其他指定方。该房地产开发企业与回迁业主或其他指定方按照土地出让合同中约定的销售价格签订商品房买卖合同，并按合同所载销售价格收取销售房款并开具发票(本例中，约定的回迁房销售均价为1,000元/平方米；购买土地使用权时的同类可售商品房市场均价为10,000元/平方米；回迁业主签订回迁房销售合同并交付价款时，同类可售商品房市场均价为12,000元/平方米)。 问题： 企业在交付此类配建的回迁房时，是否确认收入？若确认收入，应如何确定收入的金额？是按照土地出让合同中约定的固定价格(即每平米1,000元)确认收入，还是按照取得土地使用权时回迁房的公允价值(即每平方米10,000元)确认收入，亦或有其他的处理方法？ 实务中的不同观点： 观点一：配建的回迁房按照取得土地使用权时该房屋的公允价值确认收入。 观点二：配建的回迁房按照房屋买卖合同约定的名义价格确认收入。 观点三：回迁房不确认收入，企业配建回迁房的成本扣除收到的补价，计入土地成本。 观点四：对于回迁房和商品房，企业实际提供了不同商品和服务。
对于回迁房所对应的土地使用权，企业从未享有其风险和报酬，在回迁房的安排中，企业仅仅是提供了建造相关的服务，确认相关的建造收入。而对于商品房，企业才是真正进行的商品房销售活动。 讨论情况： 大多数与会者认为，应视回迁房的具体情况，并考虑企业内部管理视角等因素，来判断交易实质，从而判断收入确认的方式。 （ 1 ）在回迁房的经济实质（如房屋类型、配建标准、择房条件等）与商品房销售近似的情况下，可以采用观点一。 （ 2 ）在回迁房的经济实质与商品房销售存在显著差距的情况下，可视具体情况的不同采用观点三或观点四进行会计处理。 如果房地产企业配建回迁房的目的并非销售回迁房并获取利润，而是为取得土地使用权承担的义务；回迁房的销售对象、价格、交付时间等相关活动于取得土地使用权时均已被约定，企业并未主导或参与回迁房的销售活动，该情况下可以采用观点三在交付回迁房时不确认收入。 如果建设回迁房的活动实质上是由政府委托房地产企业去进行，价格和面积都是执行此前政府与回迁户达成的补偿标准，房地产企业并没有实际的定价权；建造回迁房的土地是单独划定的，政府已指定用途，指定建造标准，房地产企业对于建设完成的回迁房没有所有权和处置权，回迁房的建设并非企业自主开发销售房地产，而是受政府委托建造，该情况下可以采用观点四确认建造收入。